【裁判字號】    90,上易,3760
【裁判日期】    901127
【裁判案由】    侵占
【裁判全文】
臺灣高等法院刑事判決                            九十年度上易字第三七六○號
    上  訴  人
    即  被  告  乙○○
    選任辯護人  林良財
右上訴人，因業務侵占案件，不服台灣板橋地方法院九十年度易字第二一五九號，中
華民國九十年八月二十八日第一審判決（起訴案號：台灣板橋地方法院檢察署九十年
度偵字第六六五０號），提起上訴，本院判決如左：
    主    文
上訴駁回。
乙○○緩刑貳年。
    事    實
一、乙○○前係位於台北縣樹林市○○街一三八號之一「宏駿機械廠股份有限公司」
    （下稱宏駿公司）之廠長，主要負責公司進出貨及相關收款之業務，為從事業務
    之人。詎因個人在外經濟狀況不佳，積欠保險費用無錢繳納，竟意圖為自己不法
    之所有，於民國（下同）八十八年一月間，將位於台北縣樹林市○○街四十號之
    「益立針織實業有限公司」（下稱益立公司）因積欠宏駿公司貨款，而交付之付
    款人均為台北國際商業銀行樹林分行，支票號碼各為0000000000號、
    0000000000號及0000000000號，發票日分別為八十八年三
    月十五日、八十八年四月二十日及八十八年四月二十五日，金額各為新台幣（下
    同）四萬五千元、四萬六千三百四十五元及九萬八千九百五十六元，合計共收取
    貨款為十九萬零三百零一元（起訴書誤為十九萬九千三百零一元）。乙○○即於
    八十八年一月間將上開業務上所持有之貨款十九萬零三百零一元，挪用至繳納其
    保險費用而予以侵吞入己。嗣於八十九年四月間，宏駿公司因遲未收到益立公司
    之貨款，乃向益立公司查詢始得知上情。
二、案經被害人宏駿公司訴請台灣板橋地方法院檢察署檢察官偵查起訴。
    理    由
一、訊據被告乙○○迭次於檢察官、及原審與本院審理時，對於前揭時、地向益立公
    司收取貨款十九萬零三百零一元及繳納其保險費用之事實，均坦承不諱（見偵查
    卷第十九頁、原審卷第二十八頁、本院卷九十年十一月十三日審判筆錄）；惟矢
    口否認有侵占之犯行，並辯稱：(1)伊為公司股東之一，並兼任廠長，借支不必立
    據。(2)伊因經濟狀況不佳，乃先向宏駿公司負責人甲○○借支，並得其同意。(3)
    且伊自八十八年七月被派任至大陸地區後未領取薪資。(4)又益立公司之貨款於八
    十八年一月間到期，而告訴人卻遲至八十九年四月間始向益立公司查詢，不符常
    理云云。經查：
（一）被告為公司股東之一，有股東名冊可按（見偵查卷第九頁），並兼任廠長一職
      ，負有進出貨物與向客戶收款之責，為被告乙○○及告訴人代表人甲○○均自
      承在卷，固無疑義，然被告系爭款項之借支有無事先徵得甲○○之同意乙節，
      業據告訴人之代表人甲○○分別於偵查及原審、與本院審理時均否認有其事，
      並於原審調查時陳稱：「他（指被告乙○○）有向我提起要繳保險費，但我沒
      有答應」、「他並沒有向我提起要收取益立公司的貨款，但他有向我提起要繳
      保險費，但金額並沒有說，當時我沒有做任何表示他都會先向我說明，我同意
      後，我轉告會計，再借支給他」（見原審卷第二十八頁至三十頁、第四十九頁
      ），嗣於本院復稱：「（被告向你提起借用本件貨款時，你如何回覆？）當時
      他跟我提要繳保險費的時候，我跟他說公司沒有錢，他之前繳納保險費時也有
      向公司借錢或借票繳納，八十六年初後就沒有借過」、「連我出差都要跟會計
      簽名，借款要經過我同意，我再跟會計講，公司往來小筆的，有些是會計記帳
      後才告我，但大筆的一定要經過我同意，被告收取這筆貨款之事，我及會計均
      不知道」等語（見本院卷九十年十一月十三日審判筆錄）；再依告訴代表人甲
      ○○所提出被告於八十二年至八十五年向宏駿公司借支現金或支票之往來明細
      以觀（見原審卷第五十八頁至六十六頁），被告之往來借支皆有明細可稽，顯
      非被告所稱僅甲○○口頭同意即可。嗣復質諸證人即宏駿公司會計吳麗雀於原
      審審理時具結證稱：「員工借支要簽名，但股東借款則是口頭告訴我，沒有簽
      名，所以乙○○借款都是以口頭告訴我的，是我記載的，大部分是乙○○告訴
      我，也有些是甲○○告訴我，他都不填借支單，都是乙○○本人或甲○○告訴
      我，我才做記載，我是依照乙○○告訴我的金額作記載，至於他有無經由甲○
      ○同意，我也有向甲○○查證」、「（乙○○向益立公司所收貨款作使用，公
      司知否？）他收款之前及收款之後，亦無叫我作記載」、「（你有無向甲○○
      查證益立公司貨款之事？）有，但甲○○也不知道」等語（見原審卷第七十七
      頁至第七十九頁），足徵被告上訴意旨所稱已得甲○○同意乙節，顯非實在。
（二）抑有進者，被告辯稱伊已得甲○○之同意，卻又未能提出有利之證據以供調查
      ，且據被告所稱已得告訴人之代表人甲○○之同意一詞，忽稱於八十七年底我
      在電話中口頭告知甲○○（見原審卷第二十七頁），或稱「當時確有經他同意
      ，我八十八年被公司派去大陸，才向他提起借用本件貨款之事」（見本院卷九
      十年十一月十三日審判筆錄），顯見被告前後之供述不一，相互齟齬，且告知
      時間與貨款票期係八十八年三、四月間，亦不相符合，顯然被告所辯係為事後
      臨訟之託詞，於焉顯見。另被告復辯稱伊八十八年一月即已向益立公司收取貨
      款，而告訴人宏駿公司卻至八十九年四月間始向益立公司查詢，不符常理一事
      ；業經證人即宏駿公司會計吳麗雀於原審審理時證稱：「‧‧‧‧我打電話去
      向益立公司查詢，因益立公司有一筆零件款未結，我打電話去查證，但益立公
      司表示連同機械款都已交給乙○○，所以我將此事告訴甲○○，時間大約是八
      十九年公司著重在機台款，零件款向都比較少，我們的零件款有時會很久才會
      向客戶收款，我們不一定何時收」（見原審卷第七十七至七十八頁），並經證
      人即益立公司負責人彭齡德於原審審理時具結證稱：「是宏駿公司的會計小姐
      打電話查詢，我當時告訴她乙○○已將貨款收走‧‧‧‧我大約向他們（指告
      訴人宏駿公司）買了六、七年的機台，所以都沒有固定的票期」等語（見原審
      卷第八十一頁），足徵被告所收系爭貨款入己，而未向公司陳明，其意圖為不
      法所有之侵占行為，洵然可見，被告上訴意旨為上開之所辯，要屬飾卸之詞，
      顯不可採。此外並有上開支票影本三紙及台北國際商業銀行歷史交易明細表在
      卷可稽（見偵查他字卷第三八七號第四至九頁），是此，被告人證與物證俱齊
      ，罪證明確，被告犯行洵堪認定，依法應予論科。
二、核被告所為，係犯刑法第三百三十六條第二項之業務侵占罪。原審審酌被告之品
    行、智識程度及被告因經濟狀況不佳為繳納保險費用始為本件犯行，侵占之金額
    有十九萬餘元，所生危害尚非重大，以及被告犯罪後態度等一切情狀，量處有期
    徒刑柒月，經核認事用法均無不合，量刑亦稱妥適，被告上訴意旨執此前詞辯稱
    並無侵占或得其同意云云，為無理由，應予駁回。末查，被告前未曾受有期徒刑
    以上刑之宣告，素行尚稱良好，有本院被告全國前案紀錄表在卷可按，其犯後頗
    有悔意，且與告訴人之代表人為小學同學，並為公司之股東及多年創業伙伴，與
    被告挪用公司貨款僅十九餘萬，對其所生危害之質與量尚輕，復參酌被告身體及
    家庭等事由，經此教訓，應知所儆惕，當無再犯之虞，本院認為前開宣告之刑以
    暫不執行為適當，併予宣告緩刑貳年，以勵自新。
據上論斷，應依刑事訴訟法第三百六十八條、第七十四條第一款判決如主文。
本案經檢察官郭文東到庭執行職務。
中      華      民      國      九十     年     十一     月    二十七   日
                                臺灣高等法院刑事第一庭
                                    審判長法  官  李  相  助
                                          法  官  蘇  素  娥
                                          法  官  蔡  光  治
右正本證明與原本無異。
不得上訴。
                                          書記官  王  才  生
中      華      民      國      九十     年     十一     月     三十    日
附錄：本案論罪科刑法條全文
刑法第三百三十六條
對於公務上或因公益所持有之物，犯前條第一項之罪者，處一年以上七年以下有期徒
刑，得併科五千元以下罰金。
對於業務上所持有之物，犯前條第一項之罪者，處六月以上五年以下有期徒刑，得併
科三千元以下罰金。
前二項之未遂犯罰之。


司法院資訊處製作；財團法人民間司法改革基金會備份。
